臺灣南投地方法院民事簡易判決
110年度投簡字第112號
原      告  許宸瑋  
                      送達處所：嘉義縣○○鄉○○路00○0                                  號
被      告  邱琪仁  
上列當事人間確認債權不存在事件，本院於民國110年8月24日言
詞辯論終結，判決如下：
    主      文
確認被告執有臺灣嘉義地方法院一○五年度司執字第二七九三○號
債權憑證其中之「新臺幣壹拾萬伍仟元，及自民國一百零四年七
月四日起至清償日止，按年息百分之五計算之利息，並賠償督促
程序費用新臺幣伍佰元」，於逾「新臺幣參萬肆仟元，及自民國
一百零四年七月四日起至清償日止，按年息百分之五計算之利息
，並賠償督促程序費用新臺幣伍佰元」之範圍，被告對原告之債
權不存在。
原告其餘之訴駁回。 
訴訟費用（除減縮部分外）由被告負擔十分之七，餘由原告負擔
。 
    事實及理由
壹、程序方面：
一、支付命令於民事訴訟法督促程序編依本施行法第12條第6項
    公告施行後確定者，適用修正後之規定。支付命令於民事訴
    訟法督促程序編依本施行法第12條第6項公告施行前確定者
    ，債務人仍得依修正前民事訴訟法第521條第2項規定提起再
    審之訴。民事訴訟法施行法第4條之4第1、2項分別定有明文
    。又於民國104年7月1日民事訴訟法督促程序修正公布施行
    前，民事訴訟法第521條第1項原規定「債務人對於支付命令
    未於法定期間合法提出異議者，支付命令與確定判決有同一
    之效力。」，於104年7月1日民事訴訟法督促程序修正公布
    施行後，民事訴訟法第521條第1項則修正為「債務人對於支
    付命令未於法定期間合法提出異議者，支付命令得為執行名
    義。」。是依上開說明，支付命令於104年7月1日前確定者
    ，仍應適用修正前民事訴訟法第521條第1項規定，支付命令
    與確定判決仍有同一之效力，僅得依修正前民事訴訟法第52
    1條第2項規定提起再審之訴；而支付命令於104年7月1日以
    後確定者，支付命令則僅有執行力，無確定實體上法律關係
    存否之實質確定力，自非與確定判決有同一效力之執行名義
    ，債務人非不得另為起訴請求確認債權存否。經查，被告前
    持兩造書立之車禍和解書（下稱系爭和解書）向臺灣嘉義地
    方法院（下稱嘉義地院）聲請核發支付命令（下稱系爭支付
    命令），經嘉義地院核發104年度司促字第6029號支付命令
    ，並於104年7月28日確定（嗣經嘉義地院發給105年度司執
    字第27930號債權憑證，下稱系爭債權憑證）等情，業經本
    院依職權調閱上開支付命令卷宗核閱無誤，是系爭支付命令
    既係於104年7月1日以後確定，依上開說明，原告自仍得提
    起本件消極確認之訴，主張系爭債權憑證中之部分債權不存
    在。
二、訴狀送達後，原告不得將原訴變更或追加他訴。但擴張或減
    縮應受判決事項之聲明者，不在此限。民事訴訟法第255條
    第1項但書第3款定有明文。本件原告起訴時訴之聲明為：確
    認被告就嘉義地院系爭債權憑證所載之新臺幣（下同）144,
    000元及自支付命令送達之翌日（104年7月4日）起至清償日
    止，按年息5％計算之利息，並賠償督促程序費用500元及執
    行費用1,000元之債權對原告不存在。嗣於本院110年5月4日
    、同年8月24日言詞辯論期日時變更訴之聲明為：確認被告
    就系爭債權憑證所載其中之105,000元及自支付命令送達之
    翌日（104年7月4日）起至清償日止，按年息5％計算之利息
    ，並賠償督促程序費用500元之債權（下稱系爭債權）對原
    告不存在。原告上開所為訴之變更，核屬減縮應受判決事項
    之聲明，與前揭規定相符，應予准許。
三、確認法律關係之訴，非原告有即受確認判決之法律上利益者
    ，不得提起之，民事訴訟法第247條第1項前段定有明文。又
    所謂即受確認判決之法律上利益，係指法律關係之存否不明
    確，原告主觀上認其在法律上之地位有不安之狀態存在，且
    此種不安之狀態，能以確認判決將之除去者而言（最高法院
    52年台上字第1240號判例參照）。本件被告執系爭債權憑證
    向嘉義地院聲請對原告所有之財產為強制執行，現由嘉義地
    院以109年度司執字第36041號債務執行事件受理中（下稱系
    爭執行事件），經本院調閱系爭執行事件卷宗核對無誤，而
    原告否認系爭債權存在，是兩造就系爭債權之存否乙節，自
    有爭執，原告在私法上之地位即處於不安之狀態，且此種不
    安之狀態，能以確認判決除去之，是原告提起本件確認之訴
    即具有確認利益，合先敘明。
貳、實體方面：
一、原告起訴主張：
（一）兩造前於104年2月26日發生車禍事故，並於翌日簽立系爭
      和解書，約定原告需賠償被告車輛維修費用及修車期間代
      步費，如有違反，原告應賠償上開費用2倍金額之違約金
      ，被告並持系爭和解書以車輛修復費用39,000元、替代車
      輛費用9,000元、違約金96,000元（計算式：【39,000＋9,
      000】×2＝96,000）向嘉義地院聲請核發系爭支付命令，嗣
      被告持系爭支付命令暨確定證明書向嘉義地院聲請強制執
      行，並經換發系爭債權憑證在案。
（二）又被告持系爭債權憑證，以系爭債權向嘉義地院聲請強制
      執行，經嘉義地院以系爭執行事件受理在案，惟原告保險
      公司已賠償被告車損39,000元，被告請求之金額是在還未
      給付39,000元再去加成得出，被告所請求之金額為重複計
      算，另代步費9,000元乘以3也只有27,000元，且保險賠償
      為損害填補原則，代步費要依實際發生費用求償應檢附收
      據，而被告有提到車輛是在104年3月16日才進廠維修，同
      年3月27日修復完成交車，在進廠前車輛仍在使用，何來1
      個月之代步費，應由被告舉證，且修繕時間10天已經足夠
      。
（三）原告並非不理被告，實因原告未居住於戶籍地，亦因被通
      緝都在外流浪，文件送達亦非原告親簽親收，況106年2月
      14日原告已入監服刑無法處理；原告保險公司人員於104
      年3月16日有前往車廠簽名處理理賠事宜，只是一直未處
      理完成，當時原告並不知道為何未處理好，況原告保險公
      司已進入處理階段，被告卻用系爭支付命令請求3倍賠償
      及5%利息並不合理，依法無據，且系爭和解書並無明定給
      付日期；再系爭和解書係經原告保險公司同意才簽名，原
      告亦不解為何保險公司未處理，卻由原告負擔相關責任，
      爰依法提起本件訴訟等語。並聲明：確認被告就系爭債權
      憑證所載其中之系爭債權對原告不存在。
二、被告抗辯略以：兩造前因車禍事故，因原告請求簽訂系爭和
    解書，載明原告全額賠償修車費、代步費、遲延違約金等約
    定，代步費也是原告拜託，詎原告保險公司以該事故需再詳
    查為由推託給付修車費，且原告從此拒不接聽電話，被告不
    得不先向法院聲請核發系爭支付命令及嗣後辦理換發系爭債
    權憑證，俾保日後求償之時效，且系爭支付命令104年就寄
    出；又原告保險公司於104年11月30日始全數賠償修車費39,
    000元，期間已歷經8個多月之波折，惟原告對於代步費、遲
    延違約金仍置之不理，被告不得不持系爭債權憑證向嘉義地
    院聲請強制執行，經嘉義地院以系爭執行事件受理在案，而
    被告於系爭執行事件中，已將保險公司所理賠之修車費39,0
    00元扣除，被告只請求原告尚欠之代步費、遲延違約金即系
    爭債權；事故發生當天，被告車輛後面全毀，無法行駛，馬
    上就進廠維修，因要報價，且還要通知原告保險公司來看、
    估價，但保險公司不理，所以104年3月27日才修好，車輛修
    理期間，被告是借用太太之轎車使用；再被告被原告撞到後
    ，差點遭後方大卡車撞到，還好大卡車急煞，被告認為違約
    金沒有過高，請本院審酌等語資為抗辯。並聲明：原告之訴
    駁回。
三、法院之判斷：
（一）兩造前於104年間發生車禍事故而簽立系爭和解書，被告
      嗣於104年6月9日持系爭和解書向嘉義地院聲請核發系爭
      支付命令獲准，並於同年7月28日確定。原告保險公司嗣
      於104年11月30日賠付被告39,000元之修車費。後被告並
      換發系爭債權憑證。被告於109年9月9日復持系爭債權憑
      證以系爭債權（不含督促程序費用）聲請對原告之財產為
      強制執行，由系爭執行事件受理中等情，有系爭和解書附
      卷可憑，並經本院調閱上開支付命令及執行事件卷宗核閱
      屬實，且為兩造所不爭執，堪認此部分之事實為真。
（二）給付無確定期限者，債務人於債權人得請求給付時，經其
      催告而未為給付，自受催告時起，負遲延責任；其經債權
      人起訴而送達訴狀，或依督促程序送達支付命令，或為其
      他相類之行為者，與催告有同一之效力，民法第229條第2
      項定有明文。是給付無確定期限者，應先經債權人催告而
      未為給付，債務人始負遲延責任（最高法院107年度台上
      字第1808號判決意旨參照）。經查，系爭和解書之內容為
      「許宸瑋於民國104年2月26日約19：30，在高速公路南投
      往中寮方向（南下230.7km）因疲勞駕車，追撞完全正常
      駕車之前車車主邱琪仁所駕駛之汽車，致其車後蓋損毀及
      相關部位受損，許宸瑋同意負全部賠償責任及邱琪仁因修
      車期間之替代車輛之賠償，如有違反，應賠償上開全額（
      修復費用、替代車輛費用）兩倍金額之違約金（即共計參
      倍），....。..附註：代步車以每天折台幣參佰元賠償。
      （許宸瑋簽名）」，兩造固約定原告負有賠償修車、代步
      費用之義務，但並未約定給付確定期限，惟被告前曾聲請
      嘉義地院核發系爭支付命令，於104年6月23日寄存送達，
      則依民法第229條第2項規定，本件於104年7月3日依督促
      程序合法送達支付命令起，原告即已負遲延責任。
（三）關於代步費用部分，被告抗辯車禍當日車輛即已無法行駛
      ，因尚待原告保險公司處理，故遲至104年3月27日始修復
      完畢，故原告依系爭和解書應賠償1個月之代步費用，並
      提出和明汽車有限公司估價單及結帳單為證，而前開結帳
      單於入廠日期欄固記載104年3月27日，但因兩造間車禍發
      生日期應為系爭和解書所載之104年2月26日，故被告抗辯
      其自事故發生後1個月因此受有代步車之損害，與上開證
      據相符，而系爭和解書亦約定原告願賠償每日300元之代
      步費用，故被告此部分對原告自有9,000元之債權存在。
（四）又約定之違約金額過高者，法院得減至相當之數額。民法
      第252條定有明文。而約定之違約金是否過高，應就債務
      人若能如期履行債務時，債權人可得享受之一切利益為衡
      量標準。法院酌減違約金至相當之數額，關於是否相當，
      須依一般客觀事實、社會經濟狀況及當事人所受損害情形
      ，以為酌定標準，此不問違約金作用為懲罰性抑為損害賠
      償之預定，均有其適用。經查，依兩造於系爭和解書之定
      ，如原告有違反時，被告除得依原約定之修車、代步費用
      請求外，並透過金錢之懲罰，迫使原告確實履行，性質上
      為懲罰性違約金，本院審酌關於代步費用部分原告迄今均
      未給付，故被告此部分請求原告之代步費用違約金18,000
      元，尚屬合理；修車費用部分，原告之保險公司於104年3
      月2日受理理賠事件後，遲至同年11月30日始賠付被告39,
      000元（邱阿陽為被告父親），有理賠書影本在卷可參（
      見本院卷第47頁），再參酌法定利率5％及原告受合法催告
      迄原告保險公司賠付之期間，認系爭和解書約定原告應給
      付修車及代步費用2倍之違約金共96,000元，核屬過高，
      故違約金總額部分，應酌減至25,000元，始為合理適當。
四、綜上所述，原告主張被告所持系爭債權憑證所載其中之系爭
    債權於逾「34,000元，及自104年7月4日起至清償日止，按
    年息5％計算之利息，並賠償督促程序費用500元」之範圍，
    被告對原告之債權不存在，為有理由，應予准許，然逾此範
    圍之請求，則無理由，應予駁回。
五、本件事證已臻明確，兩造其餘攻擊防禦方法及所提證據，經
    審酌後與判決之結果不生影響，爰不一一論列。
六、訴訟費用負擔之依據：民事訴訟法第79條。　　
中　　華　　民　　國　　110 　年　　9 　　月　　7 　　日
                        臺灣南投地方法院南投簡易庭
                              法  官  丁婉容  
以上為正本係照原本作成。
如不服本判決，應於送達後20日內，向本院提出上訴狀並表明上
訴理由，如於本判決宣示後送達前提起上訴者，應於判決送達後
20日內補提上訴理由書（須附繕本）；並向本院繳足上訴裁判費
。
中　　華　　民　　國　　110 　年　　9 　　月　　7 　　日
                               書記官  詹書瑋